臺灣高等法院民事裁定　　　　　　　　　96年度抗字第1716號
抗　告　人　台灣檢驗科技股份有限公司
法定代理人　丙○○
抗　告　人　台灣檢驗科技股份有限公司高雄分公司
法定代理人　丁○○
共同代理人　劉緒倫律師
　　　　　　李宗輝律師
相　對　人　甲○○○○○○○○.
　　　　　　CHAFT
　　　　　　　　　　　　.D..
法定代理人　乙○○○○○○
上列抗告人因與相對人間損害賠償事件，對於中華民國96年8 月
31日臺灣臺北地方法院96年度保險字第94號裁定提起抗告，本院
裁定如下：
    主  文
抗告駁回。
抗告訴訟費用由抗告人負擔。
    理  由
一、抗告意旨略以：相對人雖因保險代位、債權讓與而受讓訴外
    人台灣巴斯夫股份有限公司（下稱巴斯夫公司）之權利，受
    到「儲運設備租賃合約」之約束，惟該合意僅拘束該契約之
    當事人，而不及於其他人，抗告人並無適用系爭合約之合意
    管轄之約定。又伊之分公司雖設在高雄市，但依最高法院18
    年上字第1720號判例要旨「私法人之普通審判籍，依總事務
    所所在地定之」，故伊之普通審判籍應以總事務所所在地定
    之，亦即應由台灣板橋地方法院（下稱板橋法院）管轄，原
    審未予詳究，誤移轉至台灣高雄地方法院審理，尚屬違誤等
    語。
二、按「訴訟之全部或一部，法院認為無管轄權者，依原告聲請
    或依職權以裁定移送於其管轄法院」、「共同訴訟之被告數
    人，其住所不在一法院管轄區域內者，各該住所在地之法院
    俱有管轄權。但依第四條至前條規定有共同管轄法院者，由
    該法院管轄」、「因契約涉訟者，如經當事人定有債務履行
    地，得由該履行地之法院管轄」，民事訴訟法第28、20、12
    條分別定有明文。
三、經查，本件相對人起訴主張：訴外人巴斯夫公司與台灣中油
    股份有限公司（下稱中油公司）訂有「儲運設備租賃合約」
    （下稱租賃合約），約定由中油公司提供清潔、適合儲存貨
    物之倉儲設備供巴斯夫公司置放進口之貨物一批（DMF
    Dimethylformanide 524.909公斤，下稱系爭貨物），並經
    抗告人出具「檢驗清理合格證明」，證明該等設備確實適合
    儲存系爭貨物，詎巴斯夫公司提領系爭貨物時，發現系爭貨
    物受有污染損失，茲相對人為系爭貨物之保險人，已依約理
    賠巴斯夫公司，並自該公司受讓就系爭貨物所得主張之一切
    權利等語，依保險代位及債權讓與之法律關係，以中油公司
    及抗告人為共同被告提起本件共同訴訟請求損害賠償，有相
    對人起訴狀附卷可稽（見原法院卷第2、3頁），則巴斯夫公
    司與中油公司、抗告人間顯係因系爭租賃合約而生糾葛，觀
    之系爭租賃合約雖未明定債務履行地，但參照系爭合約之前
    言已載明「中油公司同意將設置於前鎮儲運所之儲運設備租
    予巴斯夫公司供輸儲石油化學品之用，經雙方同意訂立合約
    ，…」等語，以及租賃契約之本質係由出租人提供租賃物予
    承租人使用收益，巴斯夫公司既承租中油公司設在高雄儲運
    所之儲運設備，應認系爭租賃合約之債務履行地為租賃物所
    在地即高雄前鎮儲運所，則依民事訴訟法第20條規定，本件
    中油公司與抗告人既有共同之特別審判籍，縱令其各該事務
    所所在地之法院俱有普通審判籍，亦應由屬特別審判籍之高
    雄地方法院管轄，方屬適法。原裁定依職權裁定移送有管轄
    權之高雄地方法院，其理由雖與本院有異，但結論並無二致
    ，仍應維持，抗告意旨指摘原裁定不當，求予廢棄改判，為
    無理由。
據上論結，本件抗告為無理由，裁定如主文。
中　　華　　民　　國　　96　　年　　10　　月　　29　　日
                  民事第十四庭
                        審判長法　官  張  蘭
　　　　　　  　　　　　　　　法　官  黃麟倫
　　　　　　　  　　　　　　　法　官  鄭純惠
正本係照原本作成。
本裁定除以適用法規顯有錯誤為理由，並經本院許可外，不得再
抗告。如提起再抗告，應於收受送達後10日內委任律師為代理人
向本院提出再抗告狀。並繳納再抗告費新台幣１千元。
中　　華　　民　　國　　96　　年　　10　　月　　29　　日
　　　　　　　　　　　　　　　書記官  應瑞霞
